臺灣高等法院高雄分院刑事判決
110年度交上訴字第102號
上  訴  人  
即  被  告  洪正雄



選任辯護人  蔡將葳律師
上列上訴人因過失致人於死案件，不服臺灣高雄地方法院110年
度審交訴字第145號，中華民國110年10月21日第一審判決（起訴
案號：臺灣高雄地方檢察署110年度偵字第14030號），提起上訴
，本院判決如下：
    主  文
原判決關於宣告刑部分撤銷。
洪正雄經原判決所判處之「過失致人於死罪」，處有期徒刑壹年
貳月。緩刑參年，並應向指定之政府機關、政府機構、行政法人
、社區或其他符合公益目的之機構或團體，提供壹佰貳拾小時之
義務勞務，及應接受法治教育課程參場次。緩刑期間付保護管束
。
    事實及理由
壹、程序事項：刑事訴訟法第348條規定已於民國110年6月16日
    公布，同年月18日生效施行。而本案是於110年12月13日才
    繫屬本院，並非刑事訴訟法施行法第7之13條所規定仍適用
    修正前規定之案件，故應適用修正後刑事訴訟法第348條之
    規定，先予說明。又修正後刑事訴訟法第348條第3項規定：
    「上訴得明示僅就判決之刑、沒收或保安處分一部為之」，
    而其立法理由指出：「為尊重當事人設定攻防之範圍，並減
    輕上訴審審理之負擔，容許上訴權人僅針對刑、沒收或保安
    處分一部提起上訴，其未表明上訴之認定犯罪事實部分，則
    不在第二審之審判範圍。如為數罪併罰之案件，亦得僅針對
    各罪之刑、沒收、保安處分或對併罰所定之應執行刑、沒收
    、保安處分，提起上訴，其效力不及於原審所認定之各犯罪
    事實，此部分犯罪事實不在上訴審審查範圍」。故依據現行
    法律的規定，科刑事項已可不隨同其犯罪事實而單獨成為上
    訴之標的，且於上訴人明示僅就科刑事項上訴時，第二審法
    院即不再就原審法院所認定之犯罪事實為審查，而應以原審
    法院所認定之犯罪事實，作為論認原審量刑妥適與否的判斷
    基礎。本件上訴人即被告洪正雄（下稱被告）於本院審判程
    序中，已明示只對原審之科刑事項提起上訴，至於原審所為
    之其他判決內容，則不在其上訴範圍（見本院卷第124頁）
    。依據前述說明，本院僅就原審判決量刑妥適與否進行審理
    ，至於原審判決其他部分，則非本院審查範圍，先予說明。
貳、本案據以審查量刑妥適與否之原審所認定之犯罪事實、所犯
    罪名
一、犯罪事實：洪正雄考領有小型車普通駕駛執照，於110年5月
    1日上午8點40分左右，駕駛車牌號碼00-0000號自用小客車
    ，沿高雄市鼓山區馬卡道路由南向北行駛，行經該路與青海
    路之交岔路口時，本應注意汽車行駛至交岔路口，其行進應
    遵守燈光號誌，且車輛面對圓形紅燈表示禁止通行，不得超
    越停止線或進入路口，而當時天候晴、日間有自然光線、路
    面乾燥、無缺陷、無障礙物、視距良好，並沒有不能注意的
    情形，卻疏忽而未注意遵守紅燈應停止行進之號誌指示，貿
    然闖越紅燈直行，此時劉莊來珠騎乘車牌號碼000-000號普
    通重型機車，沿青海路由西向東行駛至上述路口，兩車因而
    發生碰撞，導致劉莊來珠人車倒地，並受有頭部鈍傷撕裂傷
    、胸部鈍傷併右側多處肋骨骨折、右側血胸、創傷性主動脈
    剝離、腹內出血、左手腕骨折等傷害，經緊急送醫後，仍因
    創傷性休克，而於同日上午10點36分不治死亡。
二、所犯罪名：刑法第276 條的過失致人於死罪。
參、刑的加重減輕事由：被告於肇事後，留在事故現場，向前往
    事故現場處理，且尚不知肇事者為何人的員警坦承肇事，之
    後並接受裁判的事實，有高雄市政府警察局交通大隊鼓山分
    隊道路交通事故肇事人自首情形紀錄表可以證明（警卷第27
    頁）。被告在警方人員尚不知道何人犯罪前，坦承自己是肇
    事者，符合刑法第62條前段自首減刑的規定，故依該規定減
    輕其刑。
肆、上訴論斷的理由及量刑審酌
一、原審就被告前述犯行，予以量處有期徒刑1年6月，雖然已依
    刑法第57條規定詳加審酌各相關事項。然而，被告在原審審
    理期間，因無法與被害人家屬達成和解，故未對被害人家屬
    進行賠償，但於提起上訴之後，已經與被害人家屬達成和解
    ，並依和解內容賠償新臺幣（下同）120萬元給被害人家屬
    、獲得被害人家屬的諒解，此有本院111年度交附民移調字
    第17號調解筆錄可以證明（本院卷第105頁）。而此有利於
    被告的量刑事項，原審在判決時無法予以考量，其所為的量
    刑結果不免不夠周全。因此，被告主張原審量刑過重而提起
    上訴，為有理由，應由本院將原判決關於宣告刑部分予以撤
    銷改判。
二、本院綜合考量以下事項，就被告上述犯行，判處主文欄所記
    載的刑度：
　㈠被告肇事時所駕駛的交通工具是自用小客車，肇事地點為一
    般道路。
　㈡被告的過失是未依交通號誌指示行車而闖越紅燈通過路口，
    而此一過失態樣，於交通事故案件中，乃屬情節較為嚴重的
    過失。至於被害人就本件車禍事故的發生，則沒有任何的過
    失。
　㈢被告本件犯行導致被害人死亡此一無法挽回的後果，所生損
    害雖屬嚴重，但此一事項原本就是過失致人於死罪的犯罪成
    立要件，原則上應在所犯罪名中加以評價，無從再以此作為
    從重量刑的因子（例外如一行為同時造成多人死傷時，此一
    事項即非單純的犯罪成立要件，而成為從重量刑的因子）。
　㈣被告事後坦承犯行，且於本院審理中與被害人家屬達成和解
    ，並依和解內容賠償被害人家屬、獲得被害人家屬的諒解等
    犯後態度。
　㈤被告先前有因不能安全駕駛動力交通工具之公共危險案件，
    經法院判處罪刑確定並執行完畢的前科紀錄，有臺灣高等法
    院被告前案紀錄表可以證明，本次又因闖紅燈肇事，足見其
    輕忽公眾交通安全的素行狀況。
　㈥被告之智識程度、家庭、經濟狀況（參見本院卷第128頁的被
    告陳述）及其他刑法第57條各款所規定的事項。
三、被告先前雖曾因故意犯罪而被判處有期徒刑，但在103年4 
    月11日執行完畢後，至今沒有再因為故意犯罪而受有期徒刑
    以上刑之宣告，有臺灣高等法院被告前案紀錄表在卷可證。
    本案其是在一時疏失的情形下而犯罪，犯後也能坦承犯行、
    反省自身行為對他人所造成的嚴重損害，相信被告經歷此次
    被偵辦犯罪及法院判刑的過程後，應該知道警惕而避免日後
    再犯。而如前所述，被告與被害人家屬已經達成和解，並依
    和解內容賠償被害人家屬、獲得被害人家屬的諒解，足認其
    已盡力彌補自己過錯。再考量對於因一時疏失而犯罪且知道
    彌補自己過錯者給予自新的機會，可以避免短期自由刑所造
    成中斷犯罪者原本生活、產生刻板負面印象等不利於回歸社
    會的缺點。綜上所述，本院認為被告被判處的刑責，以暫不
    執行較為適當，故依據刑法第74條第1項第2款的規定，予以
    宣告緩刑3年。又為了使被告日後行車能更加小心謹慎，不
    再因輕忽交通安全而對他人造成危害，本院認為對其所宣告
    之緩刑有附帶一定條件的必要，所以依照刑法第74條第2 項
    第5 、8款的規定，要求被告應向指定的政府機關、政府機
    構、行政法人、社區，或其他符合公益目的的機構或團體，
    提供120小時的義務勞務，及應接受3 場次的法治教育課程
    ，另同時依照刑法第93條第1 項第2 款的規定，宣告被告應
    於緩刑期間付保護管束。又依照刑法第75條之1 第1 項第4 
    款的規定，若被告日後違反上述緩刑條件而情節重大，足認
    宣告緩刑無法達到原本預期的效果，而有執行刑罰的必要時
    ，可以撤銷本件緩刑的宣告，併予敘明。
據上論斷，應依刑事訴訟法第369 條第1 項前段，判決如主文。
本案經檢察官王朝弘提起公訴，檢察官楊慶瑞到庭執行職務。
中　　華　　民　　國　　111 　年　　7 　　月　　5 　　日
                  刑事第四庭    審判長法  官  黃建榮
                                      法  官  李嘉興
                                      法  官  陳君杰
以上正本證明與原本無異。
如不服本判決應於收受本判決後20日內向本院提出上訴書狀，其
未敘述上訴理由者，並得於提起上訴後20日內向本院補提理由書
狀（均須按他造當事人之人數附繕本）「切勿逕送上級法院」。
中　　華　　民　　國　　111 　年　　7 　　月　　5 　　日
　　　　　　　　　　　　　　　　　　　書記官　吳璧娟　　
附錄本判決論罪科刑法條：
中華民國刑法第276條
因過失致人於死者，處5 年以下有期徒刑、拘役或50萬元以下罰
金。